臺灣臺北地方法院民事裁定
111年度抗字第259號
抗  告  人  張豊鈞  
            陳韻怡  
            吳彥儒  
            賴建興  
            謝建民  
共同代理人  張世潔律師
相  對  人  站著賺股份有限公司


法定代理人  王奕凱  
上列當事人間聲請解散清算事件，抗告人對於民國111年3月30日
本院111年度司字第3號裁定提起抗告，本院裁定如下：
    主  文
原裁定廢棄。 
    理  由
一、抗告意旨略以：
　㈠依臺北市商業處於民國111年2月11日至相對人公司所在地（
    永吉店）訪視結果表示，相對人原承租愛倫戴爾食業有限公
    司一區空間，現場為停止承租，已無營業，而尚有生產機具
    及設備待處理，另相對人之高雄鼓山店（高雄市○○區○○○路0
    00號）經於Google網頁查詢，已為「永久停業」，且現址店
    名已改為「HH.noend art無穹藝術」，主要販售者為「夏威
    夷蓋飯」，所開立發票者為無穹藝術有限公司，遺留的相對
    人供應之「FORMOSA TE福爾摩茶」招牌僅是未及拆換。以上
    在在顯示相對人已無營業之事實，原裁定認相對人永吉店及
    高雄鼓山店均正常營運中顯然有誤。
　㈡相對人負責人王奕凱遲於110年8月28日始稱已將相對人經營
    改為特許加盟，改由相對人之董事駱英毅個人維持營運，盈
    虧由其自負，惟王奕凱既無法說明何謂「特許加盟」，亦拒
    絕提供相對人與駱英毅間簽訂之加盟契約，也未依公司法第
    185條提經股東會決議通過。況相對人營運業務被無償轉至
    駱英毅個人，營收亦不歸相對人所有，相關品牌商標與設備
    也被駱英毅占用，亦未收取加盟權利金，即相對人已無償讓
    與其全部或主要部分之營業或財產予他人，對相對人利益業
    生重大損害。依相對人109年度營利事業所得稅結算申報之
    損益及稅額計算表資料所示，相對人營業淨損為新臺幣（下
    同）156萬7588元。而相對人110年5、6月之銷售額共為20萬
    1949元，110年7、8月之銷售額共為14萬1686元，平均每月
    營收僅約8萬5909元；再依相對人提供之「營運檢討報告書
    」所示，以相對人平均每月固定費用為23萬7562元、平均每
    月產品成本為16萬6099元計算，亦即相對人每月平均約有31
    萬7752元之虧損，110年度全年度粗估營業淨損恐達200萬元
    以上。
　㈢本件為公司裁定解散事件，依非訟事件法第172條規定，原審
    法院為裁定前，自應對利害關係人為訊問，詎原審法院為裁
    定前未開庭為任何訊問，顯與前開規定有違。雖另依公司法
    第11條第1項規定通知相對人提出答辯，惟相對人未將答辯
    書狀之繕本或影本送予抗告人，致令抗告人無法對相對人答
    辯內容提出反駁，恐使原審法院偏聽相對人一造之陳述即作
    出裁定。且抗告人多次行使股東權利，要求查閱相對人之公
    司財務薄冊未果，顯見相對人之公司營運狀況已有異常，方
    有掩蓋公司財務狀況、避免抗告人查閱公司帳冊之舉。又由
    抗告人提出之歷次書狀及證據可知，抗告人並非如原裁定所
    稱僅是「股東意見分歧」，相對人違反公司法規定、公司治
    理原則已達剝奪抗告人之股東權利、完全不讓抗告人知悉與
    參與公司任何事項之地步。何況相對人非公開發行公司，股
    份不具流通性，抗告人非能輕易達原裁定所稱可脫退不再為
    公司股東。原裁定昧於相對人已無營業之事實，恣意推論相
    對人無「顯著困難或重大損害」之情形，其論理明顯有誤。
    且未依規定訊問當事人以釐清事實，即駁回抗告人之聲請，
    尚有違誤，爰依法提起抗告等語。並聲明：原裁定廢棄，請
    裁定相對人解散。
二、按抗告法院為裁定前，應使因該裁定結果而法律上利益受影
    響之關係人有陳述意見之機會；但抗告法院認為不適當者，
    不在此限，非訟事件法第44條第2項定有明文。本院已通知
    相對人就抗告內容陳述意見，有本院民事庭函文、送達證書
    附卷為憑（見本院卷第37-41頁），是本院已使因該裁定結
    果而法律上利益受影響之關係人有陳述意見之機會，合先敘
    明。次按公司之經營，有顯著困難或重大損害時，法院得據
    股東之聲請，於徵詢主管機關及目的事業中央主管機關意見
    ，並通知公司提出答辯後，裁定解散，公司法第11條第1項
    定有明文。又公司裁定解散事件，有限責任股東聲請法院准
    其檢查公司帳目、業務及財產事件，股東聲請法院准其退股
    及選派檢查人事件，其聲請應以書面為之；前項事件，法院
    為裁定前，應訊問利害關係人，非訟事件法第172條第1項
　　、第2項定有明文。而非訟事件法第172條第1、2項明定公司
    裁定解散事件，法院為裁定前，應訊問利害關係人，該條文
    立法理由為：「第一項所定事件，影響利害關係人之權益甚
    鉅，法院為裁定前應先訊問利害關係人，聽取其意見後，再
    為妥適處理」，是法院於裁定解散公司前訊問利害關係人，
    為應行之程序（臺灣高等法院103年度非抗字第33號裁判意
    旨參照）。且非訟事件法第172條第2項規定所謂「訊問」，
    與同法第44條、第73條、第74條等規定應使法律上利益受影
    響之關係人或債務人有「陳述意見之機會」用語顯然不同，
    顯見係立法者有意加以區別，故所謂訊問自係指當庭訊問，
    若僅以書面通知利害關係人陳述意見，即未踐行訊問程序，
    與法條規定不符（臺灣高等法院暨所屬法院106年法律座談
    會民事類提案第32號審查意見及研討結果可資參照）。再按
    本法稱關係人者，謂聲請人、相對人及其他利害關係人，非
    訟事件法第10條復有明文。
三、經查，抗告人主張其等為相對人之股東，已繼續6個月以上
    持有相對人股份共68萬股，占相對人已發行股份總數400萬
    股之17％等情，業據提出相對人股東名冊及100年10月31日臨
    時股東會簽到簿為證（見原審卷第155-157頁），並有相對
    人公司登記案卷在卷，是抗告人為相對人之股東，其依公司
    法第11條第1項規定提出本件聲請，尚非無據。惟依上開非
    訟事件法第172條第2項之規定，係為保障利害關係人之程序
    權，並使法院能為正確之判斷，故賦予利害關係人於法院裁
    定前有陳述意見之機會，是原審法院仍應訊問利害關係人以
    聽取其意見，而原審法院於裁定前雖以書面函詢相對人，命
    其提出書狀表示意見，然原審送達文書卻將相對人名稱誤繕
    為「站著『膁』股份有限公司」，有原審法院通知、送達證書
    在卷可稽（見原審卷第131-133頁），未將該通知合法送達
    相對人，相對人自無從據此陳述意見，且原審法院亦未通知
    兩造到庭踐行「訊問」程序，即逕以原裁定駁回抗告人之聲
    請，顯未保障抗告人之程序權利，而與非訟事件法第172條
    第2項保護利害關係人權益之立法意旨相違。準此，抗告意
    旨指摘原審法院未依非訟事件法第172條第2項之規定訊問利
    害關係人，所為程序於法未合，求予廢棄等語，即屬有據
　　。又本件既係以原裁定審理程序不合法而認抗告有理由，若
    由本院逕為實體認定自為裁定，將有害兩造之審級利益，為
    符法定程序及維持兩造審級利益，爰由本院將原裁定予以廢
    棄，發回原審法院另為適當之處理。
四、據上論結，本件抗告為有理由，爰裁定如主文。 
中　　華　　民　　國　　111 　年　　7 　　月　　11　　日
                  民事第五庭    審判長法  官  匡  偉
　　　　　　　　　　　　　　　　　　　法  官  張詠惠
　　　　　　　　　　　　　　　　　　　法  官  楊承翰
以上正本係照原本作成。　　　　　　　　　　　　　　　　
本裁定僅得以適用法規顯有錯誤為理由提起再抗告。如提起再抗
告，應於裁定送達後10日內委任律師為代理人向本院提出再抗告
狀，並繳納再抗告費新臺幣1000元。 
中　　華　　民　　國　　111 　年　　7 　　月　　11　　日
                                      書記官  吳珊華